【裁判字號】    89,交上訴,1372
【裁判日期】    900911
【裁判案由】    公共危險等
【裁判全文】
臺灣高等法院臺南分院刑事判決                                        行股
    上  訴  人  臺灣臺南地方法院檢察署檢察官
    上  訴  人
    即  被  告  乙  ○  ○
    選任辯護人  趙  哲  宏  律師
                楊  淑  惠
                宋  金  比
右列上訴人因被告公共危險等案件，不服臺灣臺南地方法院八十八年度交訴字第二七
七號中華民國八十九年九月七日第一審判決（起訴案號：臺灣臺南地方法院檢察署八
十八年度偵字第一一五０五號、第一一六三三號），提起上訴，及臺灣臺南地方法院
檢察署移送併辦（八十九年度偵字第一二九五六號），本院判決如左：
    主      文
原判決關於過失傷害及定應執行刑部分均撤銷。
乙○○被訴過失傷害部分公訴不受理。
其他上訴駁回。
    事      實
乙○○於民國（下同）八十八年四月三十日下午三時十分許，駕駛車牌ＸＮ─二一二
八號自小客車，沿臺南縣關廟鄉南一七七號縣道，由南向北自高雄縣阿蓮鄉往臺南縣
關廟鄉方向行駛，途經該路段三十六公里三百公尺處，即臺南縣關廟鄉田中村六十八
號附近無號誌之交岔路口時，與林水邦所駕駛沿同路由北向南行經該路口左轉之農用
搬運車發生碰撞，林水邦因之跌落地面，受有頭部外傷、硬膜下出血、腦挫傷出血之
傷害，詎其於肇事後非但未下車探視及採取必要之救護措施，反逕行駕車逃逸，嗣經
警據報始循線查獲。案經臺南縣警察局歸仁分局移送臺灣臺南地方法院檢察署檢察官
偵查起訴。
    理      由
壹、公共危險有罪上訴駁回部分：
一、訊據上訴人即被告乙○○，固不諱言有於右揭時間，駕駛自小客車經過上開肇事
    路段之事實，惟矢口否認有何肇事逃逸之犯行，並辯稱：本件車禍係被害人林水
    邦駕駛農用搬運車，行至該交岔路口時欲左轉，因車速過快緊急煞車時自己跌落
    地面，嗣該農用搬運車在無人駕駛下自行前進，先撞及田中村六十八號房屋鋁門
    門柱再反彈回來，致該車右前側撞及其自小客車右前側保險桿邊，並非其自小客
    車撞上被害人林水邦之農用搬運車，蓋被害人林水邦苟係遭其自小客車撞上農用
    搬運車後跌落地面，且受有如此嚴重傷勢，則二車相撞必甚劇烈且致車損嚴重，
    然其自小客車左前側完好無損，足證被害人林水邦並非遭其自小客車撞擊跌落地
    面，從而被害人林水邦之跌落地面受傷與其無涉，其並無駕駛自小客車肇事致被
    害人林水邦受傷，且又有路人攙扶被害人林水邦，加以其復有急事，旋即駕車離
    開，並未肇事後逃逸云云。然查現場目擊證人黃勝行在警訊中已證稱：「我當時
    蹲在田中村六十八號門口右側，我看到農用搬運車北向南轉東行欲左轉，而南向
    北車道有一排車駛來，我聽到碰一聲，看到一部藍色自小客車車頭撞及農用搬運
    車右側車身，致農用搬運車駕駛從車上飛出摔落我家門口左側地上約五公尺遠，
    而搬運車也被撞得迴轉而撞及我家門口鋁門，該藍色自小客車沒有人下車查看，
    逕行逃逸」（見警卷第六頁），繼在原審證稱：「當時我正在我家門口，我有親
    眼看到車禍發生，我蹲在家門前，並未看到車子怎麼撞到，我只看到搬運車要左
    轉，並未看到南向北車子的情形，車速我無法確定，我看到搬運車子有停頓，人
    從搬運車的那邊飛出來了我並不確定，因為搬運車的引擎聲很大，停頓時也有聲
    響不確定是什麼聲音，駕駛者飛到郵筒的旁邊裡面，也就是我家門前左邊，駕駛
    跌落後搬運車繼續走，方向盤有偏向，直撞到我家門柱後再後退至馬路邊緣才停
    住，我有看到搬運車前面的車子有停下來，顏色不記得了。後來我去看傷者，傷
    者有坐起來，南向北停下來的車子距離搬運車我無法估計，駕駛者並未下車，他
    是直接開走沒有倒車。．．．當時搬運車是在南向北車道中央停頓，駕駛者就飛
    落下來，最後停的位置在搬運車的右前方，被告車牌是其後方的車輛車主告訴我
    的，我再報警。」（見原審卷第一一六頁）各等語在卷，並有警員至現場所製作
    之道路交通事故調查報告表一紙、現場照片六張、及邱綜合醫院、高雄榮民總醫
    院所出具之診斷證明書二紙，分別附於警卷及原審卷可佐。即被告在本院亦迭自
    承：「我很後悔當初發生事情之後我離開現場」（見本院九十年八月七日訊問筆
    錄）、「我逕自離開現場我很後悔」（見本院九十年八月二十八日審理筆錄）各
    等語不虛。雖證人黃勝行嗣於原審證稱未直接目睹車禍發生情形，及被告辯稱未
    撞及被害人林水邦之農用搬運車，而係被害人林水邦之農用搬運車撞及門柱後反
    彈始撞及其自小客車云云；惟被害人林水邦於車禍發生時年紀為六十二歲，所駕
    駛者係農用搬運車，此有該車照片及被害人林水邦之年籍資料在卷足憑，則以被
    害人林水邦之年齡及駕駛交通工具而論，行車速度應不致過快，豈有可能在自行
    緊急煞車時，由車上左前駕駛座飛落至車輛右前方地面之理？且被告亦不否認被
    害人林水邦當時係要左轉往田寮鄉○○○道路，則被害人林水邦既要轉入該道路
    ，該農用搬運車車頭方向應直接朝向該道路，縱有緊急煞車，如未遭受外力撞擊
    ，車頭豈會無端轉向道路更左側之田中村六十八號房屋？況依卷附之道路交通事
    故調查報告表所示，肇事後被害人林水邦之農用搬運車，係停在田中村六十八號
    房屋前之南向北車道上，且被告於警訊中復供稱：「我行經現場時，發現該農用
    搬運車也到達該處欲左轉，我馬上剎車停止車輛」等語（見警卷第四頁），則依
    被告之供述，其既未撞及被害人林水邦之農用搬運車，其自小客車顯應在左轉岔
    路口之前已停車，至少其自小客車車頭應未超過左轉岔路之最北端，而被害人之
    農用搬運車縱使撞到田中村六十八號門柱，再倒退回停在該屋門前上開道路上，
    亦無可能右前側撞及被告自小客車右前側保險桿邊。是本件車禍應係被害人林水
    邦之農用搬運車貿然左轉，被告則駕駛自小客車未減速慢行及注意車前狀況，以
    致二車相撞肇事，致被害人林水邦之農用搬運車左偏向田中村六十號方向，被害
    人林水邦並因而跌落地面受傷無疑。又本件肇事責任，先後送請臺灣省臺南區車
    輛行車事故鑑定委員會，及財團法人成大研究發展基金會鑑定結果，同認被告駕
    駛小客車，行經無號誌岔路口，未減速慢行，未注意車前狀況，為肇事次因，亦
    有該會八十九年一月三十一日南鑑字第八九００一一號、九十年七月十日（九０
    ）成大研基建字第一三四三號鑑定意見書各一份，分別存在原審及本院卷足參，
    被告確有駕駛自小客車肇事，致被害人林水邦受傷後逃逸之犯行，益信而有徵。
    被告所辯前情，要屬畏罪卸責之飾詞，無足取信。本件事證已臻明確，被告之犯
    行洵堪認定，應予依法論科。
二、查被告駕駛動力交通工具肇事致人受傷後駕車逃逸，核係犯刑法第一百八十五條
    之四之肇事逃逸罪。原審本於同上之見解，適用該法條，並審酌被告之素行、犯
    罪之動機、目的、方法、被害人所受損害程度、及其犯後態度等一切情狀，對其
    量處有期徒刑十月。經核認事用法並無不合，量刑亦稱妥適。檢察官上訴意旨，
    以被告肇事逃逸，事後從未探視被害人，且亦未賠償，犯後猶飾詞狡辯，足見其
    毫無悔意等語，認原判決量刑過輕；被告上訴意旨，或否認犯罪或認原判決量刑
    過重；分別指摘原審此部分判決不當，均為無理由，應予駁回。
貳、過失傷害撤銷改判公訴不受理部分：
一、公訴意旨略以：被告乙○○於右揭時地，駕駛上開自用小客車，沿臺南縣關廟鄉
    南一七七號縣道，由南向北自高雄縣阿蓮鄉往臺南縣關廟鄉方向行駛，途經該路
    三十六公里三百公尺處，即臺南縣關廟鄉田中村六十八號附近無號誌之交岔路口
    時，應注意且能注意減速慢行，作隨時停車之準備，竟疏末注意，貿然以約四十
    公里之時速行進，致撞及被害人林水邦所駕駛沿同路由北向南行經該路口左轉之
    農用搬運出右前側，被害人林水邦因之跌落地面，受有頭部外傷、硬膜下出血、
    腦挫傷出血之傷害，因認被告另涉犯有刑法第二百八十四條第一項之過失傷害罪
    嫌云云。
二、按犯罪之被害人得為告訴，刑事訴訟法第二百三十二條固定有明文，惟所謂犯罪
    之被害人及告訴人，指自然人及法人，亦即民法上之權利能力者，因告訴旨在向
    有偵查權之人陳報犯罪嫌疑事實，故告訴人並須具有意思能力，始得合法提起告
    訴。次按被害人之法定代理人或配偶，得獨立告訴；被害人已死亡者，得由其配
    偶、直系血親、三親等內之旁系血親、二親等內之姻親或家長告訴；告訴乃論之
    罪，其告訴應自得為告訴之人知悉犯人之時起，於六個月內為之；又告訴乃論之
    罪，未經告訴，或其告訴已逾告訴期間者，應諭知不受理判決；亦經刑事訴訟法
    第二百三十三條第一、二項、第二百三十七條第一項、第三百零三條第三款，分
    別規定甚明。首查被害人林水邦於八十八年四月三十日發生車禍受傷，經送醫救
    治迄同年八月四日並未因之死亡，即無刑事訴訟法第二百三十三條第二項所謂代
    理告訴人之告訴問題，乃被害人林水邦之直系血親即伊子甲○○，竟於同年八月
    四日，在歸仁分局南雄派出所製作警訊筆錄時，以甲○○之名義向警員表示欲對
    被告提出過失傷害之告訴云云，揆諸上開法條該告訴已有未合。次查被害人林水
    邦於八十八年八月十九日至八十九年六月十二日期間，在高雄榮民總醫院第一次
    住院時之意識及神智即已昏迷，不省人事，迄今仍未清醒，並於八十八年十一月
    一日經判定為植物人，此有高雄榮民總醫院病歷資料司法查詢會簽意見表、及該
    院診斷證明書各一紙、暨殘障手冊一紙，分別附於原審及本院卷足稽。雖本院另
    卷附之高雄市邱綜合醫院所出具之診斷證明書（見本院卷第四十八頁），內載被
    害人林水邦於八十八年六月一日至六月十三日，可以手勢與家屬溝通意識等語；
    惟被害人林水邦向原審法院檢察署提出本件過失傷害告訴之日期，為八十八年九
    月十六日，既有該告訴狀存卷為證，互核上開被害人林水邦之昏迷期間，顯見被
    害人林水邦提出告訴當時，已陷昏迷不省人事，應無意思能力，該被害人林水邦
    之告訴亦難謂適法。又被害人林水邦之配偶丙○○○，在本院既明確陳稱：「（
    問：之前你是否知道嫌疑者即是被告？）知道，在醫院時，我先生醒來對我兒子
    講說要告乙○○時，我就知道了，但我必須照顧我先生，才由我兒子去告，事實
    上我在醫院時，就知道被告就是乙○○了」等語（見本院卷第四十六頁），且被
    害人林水邦之子甲○○在本院亦陳稱：「我父親開刀六次，本來有清醒，後來併
    發腦水腫，但在邱外科開刀後，他清醒時我有問他，他說要告」等語（見本院卷
    第二十九頁），再佐以上開邱綜合醫院出具之診斷證明書，亦足認被害人林水邦
    之配偶丙○○○，於八十八年六月間，早已知悉本件被告為乙○○至明，乃丙○○○竟遲至八十九年十一月九日，始具狀向原審法院檢察署對被告提出過失傷害
    告訴，更顯已逾六個月之告訴期間。
三、綜上足認本件被害人林水邦之告訴，被害人林水邦之直系血親甲○○之告訴，及
    被害人林水邦之配偶丙○○○之告訴，均不合法。乃原審疏未詳查，遽認被告之
    過失傷害犯行有經合法告訴，而對被告論處過失傷害罪刑，併與前開肇事逃逸成
    罪部分定其應執行刑，自有未合。檢察官上訴意旨，指摘原審此部分判決量刑過
    輕，雖無足取；惟被告上訴意旨，指摘過失傷害告訴不合法，則為有理由。應由
    本院將原審此部分判決及定應執行刑部分，均予以撤銷，改諭知被訴過失傷害部
    分公訴不受理。
參、據上論斷，應依刑事訴訟法第三百六十八條、第三百六十九條第一項前段、第三
    百六十四條、第三百零三條第三款，判決如主文。
本案經檢察官林炎昇到庭執行職務。
中      華      民      國      九十    年      九      月      十一    日
                                  臺灣高等法院臺南分院刑事第二庭
                                      審判長法官  游明仁
                                            法官  蘇重信
                                            法官  林永茂
右正本證明與原本無異。
如不服本判決，應於判決送達後十日內向本院提出上訴狀，其未敘述理由者並應於提
出上訴狀後十日內向本院補提理由書（應附繕本)。
                                     法院書記官  劉岳文
中      華      民      國      九十    年      九      月      十一    日
刑法第一百八十五條之四：
駕駛動力交通工具肇事，致人死傷而逃逸者，處六月以上五年以下有期徒刑。


司法院資訊處製作；財團法人民間司法改革基金會備份。
